臺灣士林地方法院交通事件裁定
原處分機關　臺北市交通事件裁決所
異　議　人
即受處分人　甲○○
上列受處分人因違反道路交通管理處罰條例案件，對於臺北市交
通事件裁決所民國96年1 月26日所為之處分（原處分案號：北市
裁二字第裁22-J5A012261號），聲明異議，本院裁定如下：
    主  文
原處分撤銷。
甲○○汽車駕駛人，行經有燈光號誌管制之交岔路口闖紅燈，處
罰鍰新臺幣貳仟柒佰元，並記違規點數參點。
    理  由
壹、程式方面
    按違反道路交通管理事件，行為人認為舉發之事實與違規情
    形相符者，得於接獲通知單後，親自或委託他人持該通知單
    ，不經裁決向指定之處所，逕依裁罰基準執行並繳納罰鍰結
    案，且依此規定辦理經繳納罰鍰結案後，若有不服者，得於
    20日內向處罰機關陳述，固為違反道路交通管理事件統一裁
    罰基準及處理細則第48條第1 項、第59條第2 項所明定。然
    細鐸該法條文義，可知違反道路交通管理事件之行為人，逕
    依裁罰基準執行繳納罰鍰，得視為結案，而毋庸由交通監理
    、裁決機關裁決者，必以行為人「認為舉發之事實與違規情
    形相符者」為限。是倘行為人雖依照裁罰標準繳納罰鍰，然
    仍認為舉發事實與違規情形不符，而有爭執提出申訴者，即
    與前開規定不符，此時，交通監理、裁決機關仍需依照有關
    行政程式調查事實並為裁決，亦即該違反道路交通管理事件
    並不當然因此結案。而行為人此時自得於收受裁決書後20日
    內，依道路交通管理處罰條例第87條第1 項規定，提出異議
    ，更屬當然。本件異議人並未對於舉發事實承認，其雖已於
    民國95年9 月8 日自動繳納罰緩新臺幣（下同）5,400 元，
    然據原處分機關95年4 月20日北市裁三字第09532515000 號
    函、95年10月2 日北市裁三字第09542692700 號函所示，異
    議人已分別業於95年3 月21日、同年9 月19日提出申訴，是
    異議人顯非認本件舉發之事實與違規情形相符，揆諸上開說
    明，自與違反道路交通管理事件統一裁罰基準及處理細則第
    48條第1 項規定不符，自無須受同細則第59條第2 項規定之
    限制。退步言之，縱認異議人須受該細則規定之限制，異議
    人亦已依規定於繳納罰緩結案後20日內之95年9 月19日向原
    處分機關提出申訴。從而，異議人於裁決書製作送達後20日
    內之96年1 月26日具狀聲明異議，既未逾越聲明異議之期限
    ，程式上自無不合，合先敘明。
貳、實體方面
一、按行為後法律或自治條例有變更者，適用行政機關最初裁處
    時之法律或自治條例。但裁處前之法律或自治條例有利於受
    處罰者，適用最有利於受處罰者之規定，行政罰法第5 條定
    有明文。本件異議人行為後，道路交通管理處罰條例於94年
    12月28日修正，於95年7 月1 日施行，其中第53條除增訂第
    2 項關於紅燈右轉之處罰外，關於汽車駕駛人，行經有燈光
    號誌管制之交岔路口闖紅燈之處罰，於修正前後並無變更；
    又同條例第63條第1 項第3 款規定汽車駕駛人有同條例第53
    條情形之一者，記違規點數3 點，於修正後亦無變更，揆諸
    前揭說明，應適用原處分機關裁處時即修正後之法律，合先
    敘明。次按，汽車駕駛人，行經有燈光號誌管制之交岔路口
    闖紅燈者，處1,800 元以上5,400 元以下罰鍰，並記違規點
    數3 點，修正後道路交通管理處罰條例第53條第1 項、第63
    條第1 項第3 款分別定有明文。
二、原處分意旨略以：異議人甲○○所有4137-EN 號車，於95年
    1 月31日11時15分，在南投縣草屯鎮○○路食水巷口，經南
    投縣政府警察局交通隊舉發「闖紅燈」之違規行為，依違反
    道路交通管理處罰條例第53條第1 項之規定，處罰鍰5,400
    元，並依同條例第63條第1 項第3 款規定，記違規點數3 點
    。
三、異議意旨略以：異議人明明是闖黃燈，但警局之測試系統是
    否故障，卻一直認為異議人闖紅燈云云。
四、經查，異議人甲○○所有4137-EN 號自小客車，於95年1 月
    31日上午11時15分許，行經南投縣草屯鎮○○路與食水巷口
    ，經警逕行舉發「闖紅燈」之違規行為，有舉發違反道路交
    通管理事件通知單、採證照片各1 紙附卷可參，而依第1 張
    採證照片上之測得數據，第2 排左方顯示車道為1Y49（即異
    議人車輛行駛於第1 車道）、第2 排右方顯示R031（即該路
    口轉換紅燈已達3 點1 秒），第2 張採證照片右下方處顯示
    速度為V=50（即當時以50公里行速通過路口），可知異議人
    所有之上開車輛於該路口變換為紅燈3 點1 秒後，仍以時速
    50公里之速度行駛於停止線與行人穿越道間，顯然異議人當
    時並未依規定停車。異議人雖以其通過路口時號誌尚為黃燈
    ，可能是通過後號誌急速轉換等語置辯。然查：異議人當時
    時速為每小時50公里，遭舉發時路口轉換紅燈已達3 點1 秒
    ，倘異議人於通過路口停止線時尚為黃燈，則異議人於通過
    後至少已行駛43公尺（時速每小時50公里換算為秒速為每秒
    約13 .8 公尺，3.1 秒之行駛距離約43公尺），始在路中遭
    自動闖紅燈照相儀器拍照存證。易言之，異議人遭舉發當時
    行車所在位置，至少應距離路口停止線43公尺以上，異議人
    始有可能於號誌尚未轉換為紅燈之時，通過路口停止線。但
    此顯然與採證照片上所示異議人車身距離路口停止線僅約半
    個車身有所不符。故異議人應係在號誌轉換為紅燈前，即已
    穿越停止線並進入路口無訛。另依交通部82年4 月22日交路
    字第009811號函釋第2 項第2 點之說明，有繪設路口範圍者
    ：車輛無視於紅燈警示，有穿越路口之意圖，而車身已伸入
    路口範圍亦視同闖紅燈；若僅伸越停止線而未達路口範圍者
    ，則視為不遵守標線指示；無繪設路口範圍者：以車輛無視
    於紅燈號誌，而有穿越路口之企圖，其車身並已伸越停止線
    並足以妨害其他方向人（若有行人穿越道）、車通行者亦以
    闖紅燈論處，若僅車身伸越停止線則以不遵守標線指示視之
    等情，而該函釋既未逾越法律文義解釋之範圍，即得為行政
    機關於執行公務時裁量之準據。本件交岔路口雖未繪設路口
    範圍，惟異議人所有之車輛於該交岔路口燈光號誌轉換為紅
    燈3 點1 秒後仍超越劃設於路口之停止線，並以時速50公里
    之速度行駛至停止線與行人穿越道間之位置，顯然其未完全
    靜止而具穿越路口之企圖，且車身亦明顯超越停止線並足以
    妨害其他方向人、車通行，故其於行經有燈光號誌管制之交
    岔路口闖紅燈之違規事實，應堪認定。是異議人以前詞置辯
    ，顯屬事後卸責之詞，不足採信。
五、綜上所述，異議人所有之上開車輛確有行經有燈光號誌管制
    之交岔路口闖紅燈之違規行為，從而原處分機關依道路交通
    管理處罰條例第53條第1 項、第63條第1 項第3 款及違反道
    路交通管理事件統一裁罰基準及處理細則第44條第1 項及所
    附基準表之規定，裁處異議人罰鍰5,400 元，並記違規點數
    3 點，固非無見。惟查，本件異議人於95年1 月31日經南投
    縣政府警察局交通隊舉發交通違規，舉發通知單所載之應到
    案日期為95年4 月3 日，異議人已於95年3 月21日到案陳述
    並未逾期，此有異議人之陳述書及南投縣政府警察局95年4
    月7 日投警交字第0950009335號函各1 份附卷可參。異議人
    既於期限內到案陳述，依前述違反道路交通管理事件統一裁
    罰基準表所定之基準，應裁處罰鍰2,700 元，原處分機關未
    依違反道路交通管理事件統一裁罰基準表所定「期限內繳納
    罰鍰或到案聽候裁決」之情形裁處，逕以「逾越應到案期限
    60日以上」之基準，裁處異議人最高額罰鍰5,400 元，自有
    未洽。是異議人之異議雖無理由，然原處分既有前揭可議之
    處，自應由本院將該處分撤銷，並改依道路交通管理處罰條
    例第53條第1 項、第63條第1 項第3 款及違反道路交通管理
    事件統一裁罰標準表之規定，裁處異議人如主文第2 項所示
    之處分。
據上論斷，依道路交通案件處理辦法第20條前段，裁定如主文。
中　　華　　民　　國　　96　　年　　2 　　月　　27　　日
                  交通法庭法  官    許碧惠
以上正本證明與原本無異。
如不服本裁定，應於裁定送達後5 日內，向本院提出抗告狀。
                          書記官    徐仁豐
中　　華　　民　　國　　96　　年　　2 　　月　　27　　日
